臺灣臺南地方法院刑事判決
110年度交易字第480號
公  訴  人  臺灣臺南地方檢察署檢察官
被      告  紀仁豐


上列被告因過失傷害案件，經檢察官提起公訴（110年度調偵字
第886號），本院判決如下：
    主      文
甲○○犯過失傷害罪，處有期徒刑貳月，如易科罰金，以新臺幣壹
仟元折算壹日。
    事      實
一、甲○○考領有合格普通小型車駕駛執照，於民國109年3月24日
    晚上8時32分許，駕駛車牌號碼00-0000號自用小客車（下稱
    A車），沿臺南市東區林森路二段由南往北方向行駛，嗣其
    將其車輛停放於上開路段142號前時，本應注意不得併排停
    車，且於汽車停車開啟車門時，亦應注意有無其他車輛，並
    讓其先行，而依當時晴天、夜間有照明、柏油路面乾燥無缺
    陷且無障礙物、視距良好等情狀，並無不能注意之情事，竟
    疏未注意即佔用機慢車優先道併排停車，並貿然開啟駕駛座
    車門，適有丙○○騎乘車牌號碼000-0000號普通重型機車搭載
    乙○○，自同向後方駛至該車輛左側時，因閃避不及而遭開啟
    之車門撞擊，致丙○○受有頭部外傷併下巴撕裂傷5公分，乙○○受有右足踝挫傷、大腳趾擦傷等傷害。嗣甲○○於肇事後，
    於偵查犯罪之警察機關尚未知肇事人為何人時，主動向到場
    處理之員警坦承肇事，自首而願意接受裁判。
二、案經丙○○、乙○○訴由臺南市政府警察局第一分局移送臺灣臺
    南地方檢察署檢察官偵查起訴。
    理      由
壹、證據能力部分：
    按被告以外之人於審判外之言詞或書面陳述，除法律有規定
    者外，不得作為證據，刑事訴訟法第159條第1項定有明文；
    另按被告以外之人於審判外之陳述，雖不符前4條（即刑事
    訴訟法第159條之1至第159條之4）之規定，而經當事人於審
    判程序同意作為證據，法院審酌該言詞陳述或書面陳述作成
    時之情況，認為適當者，亦得為證據，刑事訴訟法第159條
    之5第1項定有明文。經查，本案據以認定被告甲○○犯罪事實
    存否之被告以外之人於審判外之言詞及書面陳述，雖屬傳聞
    證據，但因檢察官及被告於本院審理時均同意作為證據使用
    （本院卷第68至69、74至75、128至129頁），本院審酌上開
    證據均係依法取得，並無任何違背法律規定之情事，認為適
    當，依上揭規定，認均有證據能力。
貳、實體部分：
一、訊據被告固坦認曾於前揭時、地，駕駛A車佔用機慢車優先
    道併排停車在臺南市○區○○路○段000號前，於開啟駕駛座車
    側門時，車門與告訴人丙○○騎乘、搭載告訴人乙○○之機車撞
    擊，致丙○○受有頭部外傷併下巴撕裂傷5公分，乙○○則受有
    右足踝挫傷、大腳趾擦傷等傷害之事實。惟矢口否認有何過
    失傷害之犯行，辯稱：是丙○○騎機車先撞到我後車輪擋泥板
    之後摔倒，下巴撞到我的車門才導致本案發生，故我僅負肇
    事主因，並非負完全肇事責任；且告訴人2人縱使受有前揭
    傷害，惟其等傷害結果係因丙○○騎機車撞到我車後車輪擋泥
    板之後因行為介入，導致我開車門行為之因果關係中斷，我
    並無過失傷害犯行云云。
二、經查：
（一）被告考領有合格普通小型車駕駛執照，確於前揭時間，駕
      駛A車佔用機慢車優先道併排停車在臺南市○區○○路○段000
      號前，於開啟駕駛座車側門時，車門與告訴人丙○○騎乘、
      搭載告訴人乙○○之機車撞擊，致丙○○受有頭部外傷併下巴
      撕裂傷5公分，乙○○則受有右足踝挫傷、大腳趾擦傷之傷
      害等情，業經被告於警詢、偵查及本院審理時供承在卷（
      警卷第1、4頁、偵一卷第21至23、57至59頁、本院卷第66
      至75、126至135頁），核與證人即告訴人丙○○（警卷第2
      、5、偵一卷第21至23、57至59頁、本院卷第74頁）、乙○○（警卷第3、6至7頁、偵一卷第21至23、57至59頁、本院
      卷第73至74頁）分別於警詢、偵查及本院審理時之證述情
      節均大致相符，並有臺南市政府警察局第一分局道路交通
      事故現場圖、道路交通事故調查報告表㈠㈡、交通分隊道路
      交通事故當事人登記聯單、被告之臺南市政府警察局舉發
      違反道路交通管理事件通知單（警卷第10至11、29至31、
      35頁）、現場照片及監視器錄影畫面截圖（警卷第12至28
      頁）、被告之酒精測定紀錄表（警卷第32頁）、證號查詢
      汽車駕駛人資料及A車之車號查詢汽車車籍資料（警卷第4
      4至45頁）等件在卷可稽，是此部分事實，應堪認定。
（二）被告對本件車禍發生，確有過失責任。理由如下：
　　⒈按汽車停車時，不得併排停車；汽車臨時停車或停車，汽
      車駕駛人或乘客開啟或關閉車門時，應注意行人、其他車
      輛，並讓其先行。道路交通安全規則第112條第1項第10款
      、第5項第3款分別定有明文。經查，本案被告領有普通小
      型車駕駛執照（警卷第44頁），對於道路交通安全規則應
      有所知悉，且依上開道路交通事故調查報告表㈠所載，本
      件車禍事故發生當時天氣晴、夜間有照明、柏油路面乾燥
      無缺陷且無障礙物、視距良好等情，並無不能注意之情事
      ，被告駕駛A車佔用機慢車優先道併排停車在臺南市○區○○
      路○段000號前，於開啟駕駛座車側門時，車門與告訴人丙○○騎乘、搭載告訴人乙○○之機車撞擊，肇致本件交通事故
      發生，被告確有違反上開注意義務之過失，至為灼然。
　　⒉再者，本件車禍事故送請臺南市政府交通局車輛行車事故
      鑑定委員會鑑定，鑑定結果為：「甲○○（即被告）駕駛自
      小客車，開啟左前車門未注意後方車輛，為肇事原因（佔
      用機慢車優先道併排停車，有違規定）；丙○○無肇事因素
      」，有臺南市政府交通局車輛行車事故鑑定委員會109 年
      11月27日南市交鑑字第1091456843號函暨南鑑0000000案
      鑑定意見書存卷可佐（偵一卷第31至34頁），嗣經臺南市
      車輛行車事故鑑定覆議委員會，覆議結果則為：「甲○○（
      即被告）駕駛自小客車，佔用機慢車優先道併排停車，又
      開啟左前車門未注意後方車輛，為肇事原因；丙○○無肇事
      因素」，此亦有臺南市政府110年2月5日府交智安字第110
      0201448號函暨南覆0000000案覆議意見書存卷可考（偵一
      卷第63至66頁）。故被告辯稱：本件車禍發生應係告訴人
      丙○○之過失所造成云云，要不足採。
（三）又按刑法上之過失，其過失行為與結果間，在客觀上有相
      當因果關係始得成立。所謂相當因果關係，係指依經驗法
      則，綜合行為當時所存在之一切事實，為客觀之事後審查
      ，認為在一般情形下，有此環境、有此行為之同一條件，
      均可發生同一之結果者，則該條件即為發生結果之相當條
      件，行為與結果即有相當之因果關係。反之，若在一般情
      形下，有此同一條件存在，而依客觀之審查，認為不必皆
      發生此結果者，則該條件與結果不相當，不過為偶然之事
      實而已，其行為與結果間即無相當因果關係。又其他行為
      介入時，是否中斷因果關係，應視情形而定，倘行為人之
      行為，原不足引起死亡之結果，嗣因其他原因為死亡之獨
      立原因時，始為因果關係中斷（最高法院76年度台上字第
      192號、101年度台上字第1054號判決意旨參照）。查，告
      訴人丙○○因本件車禍而受有「頭部外傷併下巴撕裂傷5公
      分」之傷害，告訴人乙○○則受有「右足踝挫傷、大腳趾擦
      傷」之傷害，已如前述，是被告駕駛A車佔用機慢車優先
      道併排停車在臺南市○區○○路○段000號前，於開啟駕駛座
      側車門時，疏未注意不得併排停車，且於汽車停車開啟車
      門時，亦未注意有無其他車輛，並讓其先行，即貿然開啟
      駕駛座車門之過失行為，在相同條件，均可發生同一之結
      果，即行駛在機慢車道之駕駛人猝及不防，閃避不及撞上
      而前方車輛（被告駕駛之A車），此與告訴人2人所受之傷
      害結果間，具有相當因果關係。是被告辯稱：縱令告訴人
      2人受有前揭傷害，惟其等傷害結果嗣因丙○○駕駛之後因
      行為介入，導致因果關係中斷，毋庸負過失傷害責任云云
      ，顯係推諉卸責之詞，礙難憑採。另被告雖辯稱：係是丙○○騎機車先撞到我後車輪擋泥板之後摔倒滑行，下巴撞到
      我的車門才導致本案發生云云，然考量A車之左後車輪擋
      泥板之高度甚低，且並非突出於A車車身外，殊難想像告
      訴人2人何以能於騎乘機車時，以機車本體或其等身體任
      何部位撞到A車左後車輪擋泥板；況依一般物理力學撞擊
      原理，若告訴人2人騎乘機車撞擊位於車輪下方處之後車
      輪擋泥板時，以一般慣性其2人勢必向外倒下，機車亦順
      勢向外滑行，何能如現場照片所示（警卷第14至16頁）繼
      續向前直行而撞擊A車駕駛座車門，並導致該車門向前彎
      折，是被告此部分所辯亦顯無足採。
（四）綜上所述，被告首揭所辯，應係事後推諉卸責之詞，顯非
      可採。從而，本案事證明確，被告上開過失傷害之犯行，
      洵堪認定，應依法論科。
三、核被告所為，係犯刑法第284條前段之過失傷害罪。被告以
    一過失行為，同時傷害丙○○及乙○○2人，乃一行為觸犯數罪
    名，為想像競合犯，應依刑法第55條之規定，論以一過失傷
    害罪處斷。另被告於偵查犯罪之警察機關尚未知肇事人為何
    人時，主動向到案發現場處理之員警坦承肇事，自首而願接
    受裁判，有前揭被告之臺南市政府警察局第一分局交通分隊
    道路交通事故肇事人自首情形紀錄表1紙可參（警卷第34頁
    ），堪認被告符合自首之要件，爰依刑法第62條前段規定減
    輕其刑。
四、爰以行為人之責任為基礎，審酌被告駕駛A車佔用機慢車優
    先道併排停車在臺南市○區○○路○段000號前，於開啟駕駛座
    車側門時，疏未注意不得併排停車，且於汽車停車開啟車門
    時，亦未注意有無其他車輛，並讓其先行，即貿然開啟駕駛
    座車門，肇致本件車禍事故發生，並造成告訴人2人受有前
    揭傷勢，所為非是；再斟以被告否認犯行、矯言卸責之態度
    ，且迄今猶未與告訴人2人達成和解及賠償其等損害。惟念
    被告並無遭法院判刑之前科紀錄，此有臺灣高等法院被告前
    案紀錄表1份在卷可考，以及告訴人2人所受傷勢非重；兼衡
    被告於本院審理時自陳大學畢業、目前幫家人務農、收入不
    穩定、已婚、育有1名未成年子女（本院卷第135頁）之智識
    程度、家庭經濟暨生活狀況等一切具體情狀，量處如主文所
    示之刑，並諭知如易科罰金之折算標準。
據上論斷，應依刑事訴訟法第299條第1項前段，刑法第284條前
段、第55條、第62條前段、第41條第1項前段，刑法施行法第1 
條之1第1項，判決如主文。
本案經檢察官謝旻霓提起公訴，檢察官洪欣昇到庭執行職務。
中　　華　　民　　國　　110 　年　　9   　月  　27    日
　　              刑事第十四庭  法　官  林岳葳
以上正本證明與原本無異
如不服本判決應於收受本判後20日內向本院提出上訴書狀，並應
敘述具體理由。其未敘述上訴理由者，應於上訴期間屆滿後20日
內向本院補提理由書狀（均須按他造當事人之人數附繕本）「切
勿逕送上級法院」。
  　　　　　　　　　　　　　　　書記官　黃得勝
中　　華　　民　　國　　110 　年　　9 　　月　　29　　日

附錄本案論罪科刑法條：
中華民國刑法第284條
（過失傷害罪）
因過失傷害人者，處1年以下有期徒刑、拘役或10萬元以下罰金
；致重傷者，處3年以下有期徒刑、拘役或30萬元以下罰金。